臺灣板橋地方法院刑事判決　　　　　　 100年度易字第2360號
公　訴　人　臺灣板橋地方法院檢察署檢察官
被　　　告　劉健林
上列被告因家暴傷害案件，經檢察官提起公訴（100 年度偵字第
15551 號），本院判決如下：
    主  文
劉健林犯傷害罪，處拘役肆拾日，如易科罰金，以新臺幣壹仟元
折算壹日。
    事  實
一、劉健林與鄭安芬為夫妻，二人具有家庭暴力防治法第3 條第
    1 款所定之家庭成員關係。劉健林於民國100 年3 月30日1
    、2 時許，在址設新北市○○區○○路與仁愛路口之某卡拉
    OK店飲酒後，步行返抵位在新北市○○區○○路8 巷1 號2
    樓住處內，即倒臥在客廳地上，詎其因不滿鄭安芬請求劉健
    林之兄劉華林自同址4 樓下樓協助其回房間床上睡覺等情，
    竟基於傷害之犯意，接續以徒手毆打鄭安芬，致鄭安芬受有
    下巴及左膝挫傷之傷害。
二、案經鄭安芬訴由新北市政府警察局永和分局移請臺灣板橋地
    方法院檢察署檢察官偵查後提起公訴。
    理  由
一、本案以下認定事實所引用之證據，檢察官、被告劉健林均就
    證據能力表示無任何異議或爭執，而皆同意作為證據使用，
    且各該證據依刑事訴訟法規定，經核亦無不具證據能力或不
    適宜作為證據之情事，故本院認均得作為認定被告有罪之依
    據，合先敘明。
二、訊據被告劉健林固坦承：伊與告訴人鄭安芬為夫妻關係，伊
    於100 年3 月30日1 、2 時許，在址設新北市○○區○○路
    與仁愛路口之某卡拉OK店飲酒後，步行返抵位在新北市○○
    區○○路8 巷1 號2 樓住處內即倒臥在地，因鄭安芬要拉其
    回房間睡覺乙事，伊遂出手推鄭安芬而有肢體接觸等情不諱
    ，惟其仍矢口否認有何傷害犯行，辯稱：伊喝醉不知道發生
    什麼事情，並非故意要打鄭安芬云云；而其在100 年10月13
    日答辯狀內，則辯稱：證人劉華林到2 樓時，被告已自己爬
    起來走到臥房，坐在床上跟鄭安芬口角，被告因喝醉酒情緒
    激動及突然站起來，重心不穩自然反應揮手不小心碰到鄭安
    芬，所以被告不是要打鄭安芬，只是喝醉酒無意識揮手不小
    心碰到鄭安芬。另鄭安芬之下巴及左膝挫傷，是否為被告所
    造成或是鄭安芬事後加工所致，可對此作測謊測試云云。經
    查：
（一）上揭犯罪事實，業據告訴人即證人鄭安芬於警詢、檢察官
      訊問及本院審理時，均指證綦詳且前後一致，並有國立臺
      灣大學醫學院附設醫院金山分院100 年3 月30日診斷證明
      書1 份在卷可佐，而被告於本院審理時，對證人鄭安芬所
      證內容情節及前揭診斷證明書所載傷勢，當庭亦皆表示無
      意見等語在卷，自已足以認定為真實。
（二）被告雖仍以前詞置辯，然鄭安芬於本院審理時，已證稱：
      因為被告躺在地上睡覺，我叫他叫很久叫不起來，所以就
      到樓上請我大伯劉華林下來幫忙，劉華林下來之後拍被告
      一下，被告就馬上在客廳站起來動手打我，一直打我到臥
      室，後來我就拿著包包往外衝，站在門外面，劉華林也是
      差不多這個時間跟我一起出去。這中間我有報警，警察來
      了之後，被告都不開門，後來警察有跟我到4 樓按劉華林
      的門鈴，劉華林也有一起下來按2 樓電鈴，但被告還是不
      開門，所以警察就安排我到新北市板橋區一個地方安置。
      同一天早上，因為我身上沒有錢和證件，我請我弟弟從金
      山到板橋來接我，並陪我去臺大醫院金山分院急診。我從
      家裡出去時並沒有把門關起來，是後來被告來把門關起來
      鎖住，所以才進不去等語明確，可知被告並非僅以單一舉
      動碰觸鄭安芬，且鄭安芬逃至家裡門外後，被告猶將門關
      起鎖住不讓鄭安芬進入，已足證被告實具有攻擊傷害鄭安
      芬之犯意無訛，尚難認其所為僅係出於無意識或過失之動
      作甚明。又被告於本院100 年8 月18日準備程序中，原對
      其於案發時地與鄭安芬間有肢體接觸，致鄭安芬受有下巴
      及左膝挫傷之傷害等情並不爭執（見本院卷第16頁），其
      事後翻異前詞本已難盡信，而劉健林於警詢時，僅證稱：
      我根本就不知道當天鄭安芬下巴及左膝挫傷等語，核與鄭
      安芬於本院審理時，證稱：我沒有跟劉華林說我哪裡受傷
      等語相符，是案發當日被告毆打鄭安芬後，鄭安芬既旋往
      外衝到住處門外，劉華林亦同時即離開並回到同址4 樓，
      則劉健林自無從詳為查看得悉鄭安芬所受傷勢狀況為何，
      故劉健林前揭證詞尚難作為對被告有利之認定。況倘鄭安
      芬於100 年3 月30日未遭被告毆打成傷造成實害，鄭安芬
      當無立即報警請求警員到現場協助處理，及於同日旋前往
      國立臺灣大學醫學院附設醫院金山分院急診進行治療之必
      要。從而，被告空言質疑鄭安芬前揭傷勢係事後加工所致
      云云，同無可採。
（三）另證人劉華林於本院審理時，尚證稱：我從4 樓下到2 樓
      的時候，看到被告躺在2 樓客廳地上，後來我和鄭安芬一
      直叫被告，但剛開始被告都叫不起來，等到鄭安芬一直跟
      被告講了3 到5 分鐘，被告才比較有意識知道我下來，我
      和鄭安芬想要扶被告到房間，被告有掙扎，把我們推開，
      開始自己走，我和鄭安芬就在旁邊護著他。後來被告進入
      房間，對於鄭安芬還這麼晚叫我下去幫忙扶他不是很高興
      ，認為是他們的家務事，後來鄭安芬一直唸一些事情及會
      刺激被告的話，被告就非常生氣沒有辦法控制，說類似「
      妳再講，我就要發作」這樣的話，鄭安芬也回應說「你打
      、你打」罵被告「沒用」，被告就突然站起來，手揮到鄭
      安芬，我就趕快去抱住被告右側面，被告非常激動就講一
      些類似「你再罵、再講，我就要再打妳」意思的話後，就
      躺在床上沒有再起來過，我認為他們二人沒有事了，所以
      就上4 樓去了，至於鄭安芬被揮到哪裡，我沒有印象，而
      且鄭安芬沒有任何反應她有怎麼樣。我回到4 樓以後，鄭
      安芬有陪警察一起來按門鈴，說她沒有辦法打開2 樓的門
      ，希望我去叫醒被告，但我沒有開門等語，其中就被告揮
      打鄭安芬之地點、動作及事後有無陪同警察至2 樓叫門等
      部分情節，雖與鄭安芬所述有所歧異，然依劉華林所述內
      容，亦可知被告對鄭安芬叫劉華林下樓幫忙扶他乙事確有
      心生不滿，且被告於手揮到鄭安芬前後，均呈生氣或情緒
      激動狀態，並曾口出「妳再講，我就要發作或再打妳」之
      警告言語，在在足證被告以手揮打鄭安芬，絕非單純因重
      心不穩或自然反應所致。況倘被告當時僅係起身時不小心
      碰到鄭安芬，而未有造成鄭安芬受傷之可能，則劉華林亦
      無趕快抱住被告，避免被告繼續攻擊鄭安芬之必要，由此
      益徵被告於案發當時確有傷害鄭安芬之犯行無疑。
（四）再按行為時因精神障礙或其他心智缺陷，致不能辨識其行
      為違法或欠缺依其辨識而行為之能力者，不罰。行為時因
      前項之原因，致其辨識行為違法或依其辨識而行為之能力
      ，顯著減低者，得減輕其刑。前2 項規定，於因故意或過
      失自行招致者，不適用之，刑法第19條定有明文。查被告
      於100 年4 月1 日警詢時，尚供稱：我躺在客廳地上，鄭
      安芬要把我從地上拉起來，但我不想起來，我就用手推她
      ，之後我就記不得了等語在卷，可見被告就本案案發前之
      相關情事仍可記憶描述，並無因酒醉導致完全不能或顯著
      減低辨識其行為違法及欠缺依其辨識而行為之能力之情形
      。又被告於本院審理時，如前述復陳明：案發前係自新北
      市○○區○○路、仁愛路口的卡拉OK店走路返回信義路8
      巷1 號2 樓的住處無訛，是其於案發當日飲酒後，既仍可
      獨自步行返家，且在毆打鄭安芬前後，如前述猶知向鄭安
      芬為警告言語或將門關起鎖住不讓鄭安芬進入等情，足認
      被告為前揭傷害犯行時，其責任能力並無因飲酒而存有顯
      著減低之情狀甚明。縱退步言之，依被告主張認其為前揭
      傷害行為時，確已有酒醉情事，然其於本院審理時，已陳
      明：我平常就有喝酒的習慣，常常喝醉，喝酒後曾與其他
      人發生過爭執或衝突，但很少，也不記得發生什麼衝突，
      是鄭安芬告訴我的，鄭安芬以前也有跟我說我喝酒後有打
      過她等語，核與鄭安芬於本院審理時，證稱：被告在本案
      發生前，也有喝酒打我的情形，但很少，案發當天被告出
      去喝酒前，就有罵我三字經等語；劉華林於警詢及本院審
      理時，證稱：被告與鄭安芬都有酗酒習慣，所以他們夫妻
      之間的爭執和衝突已經發生好幾次了，據我所知都是吵架
      、摔東西等語相符，故被告既明知飲酒後，對鄭安芬不滿
      情緒即可能會爆發失控之情，亦足認被告責任能力若有減
      損，當全係因其故意或過失所自行招致者，同無主張適用
      刑法第19條第1 項、第2 項相關減免刑責規定之餘地。
（五）綜上所述，被告前揭所辯顯屬畏罪卸責之詞，均無可採。
      本案事證明確，被告犯行洵堪認定，應依法論科。至被告
      如前述雖曾具狀表示可就鄭安芬傷勢是否為其所造成部分
      ，對相關證人進行測謊，惟本院依卷內證據資料既已可認
      定此部分事實，故認尚無調查之必要，附此敘明。
三、按家庭暴力係指家庭成員間實施身體或精神上不法侵害之行
    為，而家庭暴力罪即指家庭成員間故意實施家庭暴力行為而
    成立其他法律所規定之犯罪，家庭暴力防治法第2 條第1 款
    、第2 款定有明文。查被告劉健林與告訴人鄭安芬具有夫妻
    關係，業據渠等陳明在卷，足認二人屬家庭暴力防治法第3
    條第1 款所定之家庭成員關係。核被告所為，係犯刑法第27
    7 條第1 項之傷害罪。被告傷害鄭安芬之各舉動時間密接、
    地點同一，顯係基於同一傷害犯意為之，屬接續犯，應僅論
    以一罪。又被告上開傷害犯行亦屬家庭暴力防治法第2 條第
    2 款所定之家庭暴力罪，惟因家庭暴力防治法之前揭條文並
    無罰則規定，是以此部分傷害犯行僅依刑法之規定予以論罪
    科刑，附此敘明。爰審酌被告前無刑案前科紀錄之素行狀況
    ，有臺灣高等法院被告前案紀錄表在卷可參，兼衡其犯罪動
    機、手段、與鄭安芬間之關係，暨鄭安芬所受傷勢程度及被
    告犯後態度等一切情狀，量處如主文所示之刑，並諭知如易
    科罰金之折算標準，以資懲儆。
據上論斷，應依刑事訴訟法第284 條之1 、第299 條第1 項前段
，刑法第277 條第1 項、第41條第1 項前段，刑法施行法第1 條
之1 ，判決如主文。
本案經檢察官蔡景聖到庭執行職務。
中    華    民    國   100    年    10    月    31    日
                  刑事第八庭  法  官  張 兆 光
上列正本證明與原本無異。
如不服本判決，應於判決送達後10日內敘明上訴理由，向本院提
出上訴狀 (應附繕本) ，上訴於臺灣高等法院。其未敘述上訴理
由者，應於上訴期間屆滿後20日內向本院補提理由書「切勿逕送
上級法院」。
                              書記官  曹 秋 冬
中    華    民    國   100    年    10    月    31    日
附錄本案論罪科刑法條：
刑法第277 條第1 項
傷害人之身體或健康者，處3 年以下有期徒刑、拘役或1 千元以
下罰金。